【裁判字號】    94,訴,5871
【裁判日期】    950227
【裁判案由】    清償債務等
【裁判全文】
臺灣臺北地方法院民事判決              94年度訴字第5871號
原      告  中租迪和股份有限公司
法定代理人  丁○○
訴訟代理人  丙○○
被      告  群益證券股份有限公司
法定代理人  乙○○
訴訟代理人  甲○○
上列當事人間清償債務等事件，本院於中華民國95年2月13日言
詞辯論終結，判決如下：
    主      文
被告應給付原告新台幣壹拾貳萬玖仟伍佰元。
原告其餘之訴駁回。
訴訟費用由原告負擔。
本判決第一項得假執行。
原告其餘假執行之聲請駁回。
    事實及理由
一、原告起訴時，原訴請被告給付新台幣（下同）5,366,005元
    及自支付命令繕本送達翌日起至清償日止，按年息5％計算
    之利息。然經被告抗辯原告起訴請求之部分金額，業經其清
    償而消滅，原告復於民國94年12月28日言詞辯論期日當庭減
    縮聲明為請求被告給付3,512,475元之本息，核原告所為，
    僅係減縮應受判決事項之聲明，與民事訴訟法第255條第1項
    第2款規定相符，自應准許。
二、原告起訴主張：伊前於94年3月8日與訴外人中佑科技股份有
    限公司（下稱中佑公司）簽訂應受帳款收買暨管理合約書，
    雙方約定將中佑公司得對被告請求之貨款債權讓與伊，伊並
    依據民法第297條規定以存證信函通知被告，然被告收受通
    知後並未履行給付義務，尚積欠3,512,475元，自得訴請被
    告給付之。並聲明：(一)被告應給付3,512,475元及自支付命
    令狀繕本送達翌日起至清償日，按年息5％計算之利息；(二)
    願供擔保，請准宣告假執行。
三、被告則以：原告起訴請求之金額部分其中如附表一所示之款
    項共3,382,975元部分，其與中佑公司並無交易，非其應付
    款之款項。其餘貨款129,500元部分，其已依本院執行處94
    年執全宙字第1673號執行命令為執行扣押，且早於原告寄發
    存證信函之時間，故原告本件請求顯無理由等語，資為抗辯
    。並聲明：原告之訴駁回。
四、兩造不爭執事項：
（一）原告與中佑公司於94年3月8日簽具應受帳款收買暨管理合
      約書，由中佑公司將其對被告之貨款債權讓與原告，原告
      並於同年6月30日以台北郵局第151支局第473號存證信函
      向被告通知前開債權讓與之事實，復經被告於同年7月1日
      收受前開函文。
（二）被告於94年6月29日收受本院發文日期為94年6月23日之北
      院錦94執全宙字第1673號執行名義，禁止中佑公司在1,00
      0萬元之債權金額範圍內，收取對被告之應收款項債權或
      為其他處分，被告亦不得對中佑公司清償。
五、原告主張其自中佑公司受讓對被告之貨款債權，自得訴請被
    告給付如其聲明所示之本息，被告則以前揭情詞置辯，故本
    件之主要爭點厥為：(一)中佑公司對被告是否確實有如附表一
    所示之貨款債權存在；(二)被告是否因收受本院執行處之扣押
    命令在先，受原告債權讓與通知在後，致使原告就被告原應
    給付中佑公司之貨款債權129,500元不得提起本件訴訟請求
    ？現析述如后：
（一）中佑公司對被告是否確實有如附表一所示之債權存在：
      按債務人於受通知時，所得對抗讓與人之事由，皆得以之
      對抗受讓人。民法第299條第1項定有明文。又債權讓與係
      屬處分行為，讓與人應具有債權，且就該債權有處分之權
      限。被告既否認中佑公司對其有附表一所示之債權存在，
      自應由原告證明中佑公司確實對原告有該部分之貨款債權
      存在。原告雖提出銷貨單、統一發票及報價單等件作為中
      佑公司對被告確實有貨款債權存在之證明方法（見本院卷
      第50頁至第111頁），然被告既否認前開文書之真正，自
      應由原告舉證證明之。經查，證人即中佑公司之負責人戊
      ○○到庭具結證稱：中佑公司因資金週轉問題將債權讓與
      原告，中佑公司對被告之債權應以被告提出之憑證為準，
      因為有些是中佑公司製作假的發票，中佑公司把陳志譚的
      簽名存成電子檔，再於某些假的交易上叫出此一電子檔等
      語（見本院95年2月13日言詞辯論筆錄，本院卷第160 頁
      背面）。核與被告員工陳志譚證稱：報價單上僅有兩筆交
      易是其親簽，但為重複開立發票，至於其他並非其簽名確
      認之交易等語（見本院同日言詞辯論筆錄，本院卷第161
      頁）相符。顯見原告所提出中佑公司與被告間之銷貨單、
      統一發票及報價單等交易證明文件，係為中佑公司所虛偽
      製造，被告辯稱中佑公司對其並無附表一所示之3,382,97
      5元貨款債權存在，應屬可採。中佑公司對被告既無前開
      貨款債權存在，自無從將此貨款債權讓與原告之可能，原
      告自不得向被告請求此部分之貨款債權。
（二）原告是否因中佑公司對被告之債權，業經執行法院扣押後
      ，至原告不得提起本件訴訟：
      按債務人對於第三人之金錢債權，經執行法院發扣押命令
      禁止債務人收取或為其他處分後，債務人對第三人提起給
      付訴訟，僅屬保存債權之行為，無礙執行效果，尚非不得
      為之。（最高法院91年度台上字第812號判決意旨參照）
      。經查，訴外人華南商業銀行股份有限公司前以本院94年
      度裁全字第3544號假扣押裁定為執行名義，聲請就中佑公
      司對被告之貨款予以扣押，又前開扣押命令於94年6月29
      日送達被告，自應認扣押命令於當日發生效力（強制執行
      法第118條第2項參照）。然扣押命令生效後，債務人仍為
      被扣押債權之債權人，僅不得收取、讓與、拋棄、免除或
      抵銷等有害執行債權人之處分行為。故被告雖於同年7月5
      日以群管字第940003405號函知本院執行處，業將中佑公
      司得領請之款項為扣押，此部分僅被告不得逕自對自中佑
      公司受讓債權之原告清償，然揆諸前揭最高法院判決要旨
      ，原告仍得提起給付之訴，除可讓兩造間之權利義務關係
      確定，亦可避免使其請求權因罹於時效而消滅，故被告辯
      稱原告就其已受法院扣押之債權不得起訴，顯屬無據。然
      原告即便獲得此部分勝訴判決後，因執行法院核發扣押命
      令在先，故原告仍不得執此執行名義訴請被告清償，否則
      將有違扣押命令之效力。倘本院執行處所為前開扣押命令
      仍有效存續中，原告執此一勝訴判決為執行名義聲請強制
      執行時，即屬執行障礙事由，被告自得於執行程序中執此
      抗辯，拒絕清償，附此敘明。
六、綜上所述，中佑公司對被告既尚有129,500之債權因受法院
    扣押命令效力所及尚未給付，原告自得訴請被告給付此部分
    之債權。又原告逾此部分之請求即屬無據，應予駁回。又原
    告雖就129,500元之貨款債權部分併請求自支付命令繕本送
    達翌日起至清償日止，按年息5％計算之利息，然被告係因
    收受法院之扣押命令，致無法再將此部分之債權清償予原告
    ，否則將違反扣押命令之效力，故應屬不可歸責於被告之事
    由至無法按時提出給付，原告請求被告就前開債權部分依法
    定利率計算之遲延利息，即屬無據，應併予駁回。
七、原告陳明願供擔保，聲請宣告假執行，經核其勝訴部份，因
    本院所命被告給付之金額未於50萬元，爰依職權宣告之；其
    餘假執行之聲請，因該部份訴之駁回而失所依據，應予駁回
    。
八、因本件事證已臻明確，兩造其餘主張陳述及所提之證據，經
    本院斟酌後，認與判決結果不生影響，均毋庸再予論述，附
    此敘明。
九、訴訟費用負擔之依據：民事訴訟法第79條。
中    華    民    國    95    年    2     月    27    日
                  民事第四庭    法  官  黃柄縉
以上正本係照原本作成
如對本判決上訴，須於判決送達後20日內向本院提出上訴狀
中    華    民    國    95    年    3     月    2     日
                                書記官  楊湘雯


司法院資訊處製作；財團法人民間司法改革基金會備份。
